臺灣高等法院刑事判決
111年度上更一字第69號
上  訴  人  
即  被  告  許智翔




上列上訴人即被告因詐欺等案件，不服臺灣新北地方法院108年
度訴字第653號，中華民國109年5月13日第一審判決(起訴案號：
臺灣新北地方檢察署107年度偵字第23962號)，提起上訴，判決
後，經最高法院發回更審，本院判決如下：
    主  文
上訴駁回。
    事  實
一、許智翔於民國107年4月23日前某日時，在不詳地點，以不詳
    方式，經真實姓名、年籍均不詳之成年人指示（無證據證明
    該人係未滿18歲之少年及知悉該人屬於犯罪組織之詐欺集團
    成員)擔任領取詐欺所得之取簿手或車手工作，而前往便利
    商店領取該詐欺者及同夥收集之人頭存摺、金融卡之包裹，
    或至有設置金融機構自動櫃員機提領被害人遭詐騙之款項，
    而與本案詐欺者及同夥，共同意圖為自己不法之所有，以三
    人以上共同詐欺取財，及隱匿詐欺犯罪所得去向、所在之洗
    錢之犯意聯絡，先由本案詐欺者及同夥於如附表一各編號「
    詐欺時間及方式」欄所示時間及詐欺手法，在不詳地點，向
    該附表編號「告訴人」欄所示之李海明、徐乾杰(下稱李海
    明等人或告訴人2人)施用詐術，致其等均陷於錯誤，依該詐
    騙者指示，於上開附表編號「匯款時間」及「匯款金額」欄
    所示時間及款項，分別匯入「匯入帳戶」欄所示帳戶內後，
    由許智翔依本案詐欺者及同夥指示，持該附表編號「帳戶」
    欄所示之金融卡，先後於如附表二各編號「時間」、「地點
    」及「金額」欄所示時間、地點，接續提領上開帳戶所示之
    金額，再以不詳方式，將所提領之詐得款項，以不詳方式，
    交付本案詐欺者及同夥上游，以此方式製造犯罪金流之斷點
    ，而隱匿上開犯罪所得之去向、所在之洗錢行為。嗣經李海
    明、徐乾杰發現遭騙而報警處理，經警調閱相關監視器錄影
    畫面查核比對，因而循線查獲上情。
二、案經李海明、徐乾杰訴由新北市政府警察局林口分局報請臺
    灣新北地方檢察署檢察官偵查起訴。
    理    由
壹、證據能力部分：
一、刑事訴訟法第159條之5所定傳聞之例外（傳聞之同意），乃
    基於當事人進行主義中之處分主義，藉由當事人等「同意」
    之此一處分訴訟行為與法院之介入審查其適當性要件，將原
    不得為證據之傳聞證據，賦予其證據能力。本乎程序之明確
    性，其第1項「經當事人於審判程序同意作為證據」者，當
    係指當事人意思表示無瑕疵可指之明示同意而言，以別於第
    2項之當事人等「知為傳聞證據而不為異議」之默示同意。
    當事人已明示同意作為證據之傳聞證據，並經法院審查其具
    備適當性之要件者，若已就該證據踐行法定之調查程序，即
    無容許當事人再行撤回同意之理，以維訴訟程序安定性、確
    實性之要求。此一同意之效力，既因當事人之積極行使處分
    權，並經法院認為適當且無許其撤回之情形，已告確定，即
    使上訴至第二審或判決經上級審法院撤銷發回更審，仍不失
    其效力。至於默示同意之效力，因係出於當事人等之消極不
    表示意見而為法律上之擬制所取得，並非本於當事人之積極
    處分而使其效力恆定，原則上雖仍容許當事人等於言詞辯論
    終結前，或第二審及更審程序中對其證據能力再為爭執追復
    ，但應以當事人等之不為異議，係出於「不知有不得為證據
    之情形」者為限。而當事人等是否「知有不得為證據之情形
    」，應依案內訴訟資料為判斷，例如法官已告知，或當事人
    等自書類之記載已可以得知，或被告受辯護人之協助等情況
    ，即可認為當事人等於調查證據時有「知」而不為異議之情
    形，既已合致於擬制同意之要件，自不容許再為爭執，最高
    法院101年度台上字第6378號判決意旨可參。本判決下列引
    用之被告以外之人於審判外所為之供述證據，上訴人即被告
    許智翔(下稱被告)於原審審理中，經法官告知證據能力之法
    律意義(見原審卷第337頁)後，被告對下列引用之供述證據
    能力部分均同意有證據能力(見原審卷第337頁)，此有原審
    審判筆錄在卷可稽，本院審酌上開證據資料製作時之情況，
    尚無違法不當及證明力明顯過低之瑕疵，亦認為以之作為證
    據應屬適當，是被告在原審既已明示同意該等供述證據有證
    據能力，揆諸最高法院前揭判決意旨，此一明示同意之效力
    ，既因當事人之積極行使處分權，並經法院認為適當且無許
    其撤回之情形，已告確定，即使上訴至第二審或判決經上級
    審法院撤銷發回更審，仍不失其效力，是在本院更一審審理
    中仍屬有效而當受拘束，是本院得採認上開證據作為認定事
    實之依據。
二、本判決下列所引用卷內之文書證據、證物之證據能力部分，
    並無證據證明係公務員違背法定程序所取得，且檢察官、被
    告於本院亦均未主張排除下列文書證據、證物之證據能力，
    且迄本院言詞辯論終結前均未表示異議，本院審酌前揭文書
    證據、證物並無顯不可信之情況與不得作為證據之情形，依
    刑事訴訟法第158條之4反面解釋及第159條之4之規定，應認
    均有證據能力。　　　　
貳、實體方面：
一、認定犯罪事實所依憑之證據及理由：
　　訊據被告矢口否認有何詐欺取財等犯行，辯稱：伊並沒有去
    領錢，監視器畫面中的人不是伊云云。經查：
(一)本案詐欺者及同夥於如附表一各編號「詐欺時間及方式」欄
    所示時間及詐欺手法，在不詳地點，向該附表編號「告訴人
    」欄所示之告訴人李海明、徐乾杰施用詐術，致其等均陷於
    錯誤，依該詐騙者及同夥指示，於上開附表編號「匯款時間
    」及「匯款金額」欄所示時間及款項，分別匯入「匯入帳戶
    」欄所示之彰化銀行帳戶或臺灣銀行帳戶內後，復由本案詐
    欺者及同夥指示被告先後持如附表二各編號「帳戶」欄所示
    金融卡，先後於如附表二各編號「時間」、「地點」及「金
    額」欄所示時間、地點，接續提領該附表各編號之金額等事
    實，業據證人即告訴人李海明等人於警詢時指述明確(見偵
    卷第45至49、64至66頁)，並有郵政跨行匯款申請書、網路
    社交通訊軟體WECHAT（下稱「微信」）對話紀錄翻拍照片及
    監視器錄影檔案翻拍照片等件在卷可稽（見偵卷第32至37、
    54、61、70、83頁），應堪認定。
(二)本件被告即為先後於如附表二各編號「時間」、「地點」欄
    所示時間、地點，持上開附表編號「帳戶」欄所示金融卡，
    接續提領上開附表編號「金額」欄所示金額之人。茲說明如
    下：
　⒈依證人即警員陳柏翰於107年7月19日偵查中具結證稱：「〈提
    示107年4月25日各超商金融機構監視器畫面〉這些監視器畫
    面是否為你所調閱？)是。(問：如何清查出這些領款地點？
    )偵查隊提供車手提款時間地點，我們前往ATM處調閱。(問
    ：如何確認各個地點領款人員皆為同一人？)我們是從衣著
    以及服飾辨識，該人員染髮、濃眉、身穿黑色外套、背斜背
    包、黑色長褲以及黃色靴子。(問：當日08：47監視器畫面
    中，領款人員有穿外套，但下午時段領款人員並未穿外套，
    有何意見？)08：47是車手領款的第一筆，他提領完之後在
    本轄轄内明志路上隨意走動，後來他進入明志路三段某處網
    咖待了一陣子才出來，出來時就沒有穿著外套了，僅背著斜
    背包。(問：你也是今日執行拘提之人員？)是。(問：如何
    確認107年4月25日領款車手與今日拘提之對象為同一人？)
    就臉部特徵來看，許智翔的國民影像檔與監視器畫面中人員
    十分相似，其次調閱取薄人員相關畫面時，該取薄人員所使
    用之交通工具為今日被拘提人許智翔父親名下之車輛。今日
    被告到場時所穿著之靴子與107年4月25日當日所穿之靴子相
    同。(問：107年4月25日車手在各領款地點間如何移動？)都
    是用步行。(問：此六個領款地點距離很近？)大約都是不到
    100公尺的距離。」等語(見偵卷第97至99頁)，有被告於107
    年9月19日到案時所拍攝之嫌犯照片(見偵卷第6、39頁)，及
    取簿手於107年4月23日在○○路○段000號0樓(成峰門市)取簿(
    即領取存摺、金融卡包裹)後，離開超商騎乘機車離去，取
    簿手騎乘車牌000-000號之機車，經查車主為被告許俊雄(即
    被告父親)，此有新北市政府警察局林口分局調閱監視器之
    說明及監視器翻拍照片、取簿手騎乘機車之行駛路線、車牌
    000-000號車籍基本資料及機車監視器翻拍照片在卷可查(見
    偵卷第21至26、85頁)，並有如附表二所示2個帳戶6處提領
    地點之明細表，及如附表二所示分別自臺灣銀行帳戶、彰化
    銀行帳戶提領告訴人2人受騙款項之監視器翻拍照片及影像
    說明在卷可查(見偵卷第29至35頁)，且有嫌犯於附表二編號
    1在○○○路00號明貴門市測試臺灣銀行帳戶金融卡時提領25元
    時之提領畫面，當時嫌犯所著鞋子TIMBERLAND牌黃靴與警方
    拘提被告其所穿相同之鞋子，有卷內比對照片4張在卷可稽(
    見偵卷第37至38頁)，經相互勾稽比對，足見證人陳柏翰證
    述情節，與卷內事證資料相符，至堪採信。
　⒉觀諸前引之監視器錄影檔案翻拍照片(見偵卷第29至35頁)，
    各照片中之本案取款者均為同一名深色中長髮旁方、眉毛濃
    密粗黑、眼型細長、未戴眼鏡、身型瘦長高挑、左肩側背背
    包背袋、身穿深色POLO衫(領子末端有白色條紋，部分監視
    錄影畫面身穿黑色外套)、黑褲及卡其色短靴之男子等情，
    有前引之監視器錄影檔案翻拍照片及原審勘驗筆錄等件附卷
    截圖一至十三可參(見偵卷第32至37頁；原審卷第46至48、5
    1至61頁)；又細繹被告於107年7月19日為警查獲時及原審10
    8年11月14日、109年3月25日勘驗時所拍攝之被告照片(見偵
    卷第38、39頁；原審卷第63至73、285至293頁)，可知被告
    於為警查獲到案時之髮型亦為深色中長髮旁方、眉毛濃密粗
    黑、眼型細長、未戴眼鏡、身型瘦長高挑、身穿黑褲及卡其
    色短靴；而被告於108年11月14日原審勘驗時之髮型則為黑
    色中長髮旁分、眉毛濃密粗黑、眼型細長、未戴眼鏡、身型
    瘦長高挑，外型及臉部輪廓特徵（詳原審卷第63至73頁)，
    其臉型與身型均與前引之監視器錄影檔案翻拍照片中取款者
    極為相似(詳偵卷第32至37頁，原審卷第46至48、51至61頁)
    ；且細觀之被告於109年3月25日原審勘驗時所拍攝之被告面
    貌，其右臉頰下緣有痣、右上眉毛之末端有疑似傷疤痕跡致
    眉型不完整及耳型與耳朵內側輪廓等情(見原審卷第293頁)
    ，亦與前引之監視器錄影檔案翻拍照片中本案取款者之右臉
    之痣所在位置相同、右上眉型及耳型與耳朵內側輪廓相似(
    見原審卷第51、55頁)；再酌以被告於原審審理中供稱：伊
    身高為175或178公分，有TIMBERLAND牌子卡其色短靴，伊從
    107年4月起迄今並無整形，也沒有雙胞胎兄弟等語(見原審
    卷第350、351頁)，則被告無論係甫為警查獲到案時或108年
    11月14日、109年3月25日經原審勘驗時，其身型、臉部輪廓
    、眉型、右臉頰下緣痣所在位置及耳型特徵均與監視器錄影
    檔案照片中本案取款者極為神似，足認被告即為如附表二各
    編號所示提領彰化銀行帳戶及臺灣銀行帳戶之取款車手之人
    無訛。
　⒊被告雖以前開情詞置辯。然查：
　⑴被告雖於原審審理中辯稱：伊所有之TIMBERLAND的靴子係於1
    08年6月購入等語（見原審卷第351頁)，然被告於107年7月1
    9日為警查獲到案時即穿著上開靴子乙節，有被告警詢之調
    查筆錄、證人陳柏翰及當日拍攝被告之照片等件在卷可查（
    見偵卷第13至15、38頁)，則被告此部分所辯，顯與卷內證
    物不符，其空言辯稱其非監視器錄影檔案畫面之人，亦與前
    引之監視器錄影檔案翻拍照片及原審勘驗筆錄等件所示監視
    器截圖不符，是被告前開所辯，不可採信。
　⑵證人王昱傑於偵查及另案審理中雖證稱：我與被告係朋友，
    我為八方雲集溪尾店之員工，被告從107年4、5月開始，與
    我一同在該店工作，但他一開始沒有向老闆或店長應徵，所
    以只是算幫我做，我把我的班給他做，他的薪水其實就是我
    的薪水，沒有記錄被告代班的時間，被告於107年4、5月溪
    尾店新舊任老闆交接後，才算是正式員工，有自己的員工可
    打卡上班，但被告何時開始來店裡確定時間我不記得，107
    年4月份是兩段班，第1段是早上9點至下午2、3點，第2段是
    5點或5點半上班，做到收場，中間休息時間被告也會在我所
    承租八方雲集樓上的租屋處休息，他每天休息都跟我待在一
    起等語（見偵卷第219至221頁；原審卷第167至170頁），惟
    證人即八方雲集溪尾店前負責人王美霞於偵查中證稱：我從
    106年3月25日至107年4月30日為八方雲集溪尾店老闆，沒有
    1位叫許智翔的員工，每天上班需要打卡，我是按照打卡紀
    錄發給薪水，王昱傑為我員工，但我經營期間並不知道王昱
    傑有帶被告在店內工作，我經營這1年都沒有看過被告，王
    昱傑也沒有跟我提過有帶1個朋友代他的班等語(見偵字卷第
    231、232頁)；而證人即八方雲集溪尾店負責人張譽耀於偵
    查中亦證稱：我於107年5月1日頂下溪尾店，當時王昱傑就
    已經是員工，被告係從我接手後，為我員工，接手前應該沒
    有在那裡工作，被告之前在正式員工請假時會來代班，一直
    到107年9月才轉為正式員工等語(見偵卷第201至203頁)；再
    參酌前開八方雲集溪尾店107年4月之薪資總表及打卡單(見
    偵卷第237至240頁)，其上並未列有被告姓名，自難認被告
    於107年4月間即已在八方雲集上班或有為證人王昱傑代班。
　⑶再查，證人王昱傑於員警訪談時證稱：被告於107年4月25日
    有無在八方雲集工作，我實在想不起當時狀況，時間有點久
    了，沒有辦法確定等語(見偵卷第149頁)，自難認被告於案
    發當日確有在八方雲集溪尾店上班。遑論觀之證人王昱傑於
    案發當日之打卡紀錄(見偵卷第239頁)所示，證人王昱傑係
    於當日上午9時36分打卡上班，於當日下午1時33分打卡下班
    ，復於當日下午5時3分再次打卡上班，則前開本案詐欺者及
    同夥於如附表二各編號「時間」欄所示提領款項之時間(即
    當日上午8時47分、當日下午2時21分起至下午3時52分止期
    間)，均非證人王昱傑該日上班時間；再參酌八方雲集溪尾
    店與如附表二各編號「地點」欄所示地點相距不遠，所需時
    間僅約16至30分，有GOOGLE MAP路線圖在卷可佐(見偵卷第2
    89至291頁)，則縱使被告於案發當日下午1時33分打卡下班
    後，仍有充裕之時間前往如附表二各編號「地點」欄所示地
    點，且於如附表二編號18「時間」欄所示下午3時52分40秒
    提款完成後，亦有充裕時間返還前開八方雲集溪尾店。是證
    人王昱傑於前開偵查及另案(即臺灣士林地方法院108年度訴
    字第153號許智翔被訴加重詐欺罪嫌，該案被訴提領時間為1
    07年7月20日、同年月23日)審理中之證述，尚難採為有利於
    被告認定之證據。
　⑷另被告所自承持用之行動電話門號0000000000號於案發當日
    之基地台固顯示係在新北市○○區○○街000號0樓之00乙節，有
    該行動電話門號之遠傳資料查詢1紙在卷可稽(見偵卷第295
    頁)，然此僅足以證明前開行動電話門號0000000000號所使
    用之手機，曾於當日下午2時31分收發簡訊，且當時該手機
    基地台位置係在三重區溪尾街，尚難逕論被告當時即身處在
    上開行動電話門號之基地台涵蓋範圍內，再衡以一般取款車
    手，常使用詐欺者及同夥所提供之「工作機」，而非自己平
    常所持用之手機門號，則前開行動電話門號0000000000號之
    遠傳資料查詢亦難為有利於被告認定之證據。
　⑸至於內政部警政署刑事警察局(下稱刑事警察局)雖受臺灣士
    林地方法院108年度訴字第153號案，就被告被訴涉犯加重詐
    欺案件囑託鑑定影像，然查：刑事警察局該次受託鑑定標的
    影像為被告另案被訴於107年4月20日、23日領款之監視器影
    像紀錄，此有刑事警察局於108年7月15日刑鑑字第10800653
    44號函所載係受臺灣士林地方法院108年7月5日士院彩刑義1
    08訴153字第000000000號〈下稱前案鑑定〉函及附件可查(見
    原審卷第125至128頁)，是前案影像鑑定結果雖明「本案因
    放大後影像欠清晰，未做認定(輸出影像3頁供參)」等語，
    然其既為前案之影像鑑定，客觀上亦難認與本案犯行有關，
    自無從資為有利或不利被告之認定。
　⑹檢察官於偵查中曾將本件「車手照片」、「被告照片」等圖
    檔、「監視器影片檔」及被告警詢筆錄(拘提到案時之被告
    照片)影片檔，函請刑事警察局比對監視錄影畫面中「車手
    」與上訴人臉部特徵是否符合結果，據覆稱：「因拍攝條件
    不一致或影像欠清晰，未便認定」等語(見偵卷第249至280
    頁)，惟查上開影像鑑定重點為「車手」與「被告」臉部特
    徵比對是否相符，雖結果因「車手」影像與被告影像之拍攝
    條件不一致，或影像欠清晰而無法認定，然如上述，承前述
    ，認定被告為如附表二各編號所示提領詐騙款項之人，係參
    酌「車手」提領款項所穿衣著服飾及靴子(身穿黑褲、卡其
    色短靴)，與被告經警查獲(拘提時)之穿著相似；再從附表
    二各編號所示「車手」領款之監視器影像翻拍照片可看出「
    車手」臉部特徵(即右臉之痣所在位置相同、右上眉型及耳
    型與耳朵內側輪廓相似，詳原審卷第51、55頁)，與被告於1
    09年3月25日原審勘驗時所拍攝之面貌特徵，即其右臉頰下
    緣有痣、右上眉毛之末端有疑似傷疤痕跡致眉型不完整，及
    耳型與耳朵內側輪廓(詳原審卷第293頁)等情相符，甚者，
    被告於本案前2日即107年4月23日曾騎乘其父親許俊雄所有
    之000-000號機車，至超商領取人頭帳戶包裹(參照卷內車手
    頭指派取簿手到「來峰門市」-新北市○○區○○路0段000號、0
    00號0樓領包裹之訊息，見偵卷第83頁)，而證人許俊雄於偵
    查中證稱：000-000號機車為我所有，107年4月機車鑰匙平
    常放我身上，我隨身攜帶，如果有人要借用，一定要跟我拿
    鑰匙，107年4月23日鑰匙也在我身上，我的機車鑰匙及機車
    都沒有失竊過等情(見偵卷第171至172頁)，顯然騎乘該機車
    到來峰門市領取人頭帳戶存摺、金融卡包裹之人，係得到車
    主或與車主一樣對上開機車擁有管領力之人，而該取簿手之
    身材、外形與被告相似(如前述)，復騎乘父親許志雄所有機
    車前往超商領存摺、金融卡包裹之情，因無證據證明被告所
    領取之人頭帳戶包裹內，即為本案彰化銀行帳戶、臺灣銀行
    帳戶之金融卡，而無法積極證明其與本案犯行有直接關聯性
    在，但在被告是否為如附表二各編號所示提領詐騙款項之行
    為人乙節，本件取簿手領取包裹後，騎乘被告父親之機車乙
    情，仍可作為被告擔任車手提領詐騙款項後，致各該犯罪所
    得之中斷金流，而隱匿犯罪所得之去向、所在等犯行上，仍
    得作為積極認定犯罪事實之補強證據，併此敘明。
  ⑺另原審109年3月25日勘驗卷內檢察官移送併辦犯行事實之領
    款監視器影像光檔，有該勘驗筆錄及附件截圖在卷可查(見
    原審卷第229至232、237至243、245至270頁)，上開監視器
    所攝錄者為107年5月1日至同年月8日止，行為人提領人頭帳
    戶之監視器影像(按：為原法院受理範圍之檢察官移送併辦
    事實，然此部分業經原法院退併處理，詳原判決書附件第17
    頁以下說明)，此部分與本案審理範圍無關，關於上開勘驗
    筆錄及監視器翻拍照片，均無從作為有利或不利被告之認定
    依據。
  ⒊綜上，被告前開所辯均不足採。被告確為於如附表二各編號
    「時間」、「地點」欄所示時間、地點，持該附表編號「帳
    戶」欄所示帳戶之金融卡，接續提領如該附表編號「金額」
    欄所示金額之行為，而為本案詐欺者及同夥提款車手殆無疑
    義。
(三)按共同正犯之意思聯絡，不限於事前有所協議，其於行為當
    時，基於相互之認識，以共同犯罪之意思參與者，亦無礙於
    共同正犯之成立；又按共同正犯之成立，祇須具有犯意之聯
    絡及行為之分擔，既不問犯罪動機起於何人，亦不必每一階
    段犯行，均須參與，若共同實施犯罪行為之人，在共同意思
    範圍內，各自分擔犯罪行為之一部，相互利用他人之行為，
    以達其犯罪之目的，其成立不以全體均參與實施犯罪構成要
    件之行為為要件；參與犯罪構成要件之行為者，固為共同正
    犯；以自己共同犯罪之意思，參與犯罪構成要件以外之行為
    ，或以自己共同犯罪之意思，事前同謀，而由其中一部分人
    實行犯罪之行為者，亦均應認為共同正犯，使之對於全部行
    為所發生之結果，負其責任；另共同正犯之意思聯絡，原不
    以數人間直接發生者為限，若有間接之聯絡者，亦包括在內
    (最高法院73年台上字第1886號、92年度台上字第2884號、7
    7年台上字第2135號判決意旨參照)。查：告訴人李海明等2
    人先遭本案詐欺者及同夥於如附表一各編號「詐欺時間及手
    段」欄所示時間及詐欺手法，在不詳地點，向告訴人2人施
    用詐術，致其等均陷於錯誤，復依本案詐騙其他成員指示，
    於上開附表編號「匯款時間」、「匯款金額」欄所示時間及
    款項，分別匯入彰化銀行帳戶或臺灣銀行帳戶內後等情，可
    認該詐欺者及同夥分工細緻，至少有1名以上之詐欺者，對
    告訴人2人施以詐術，另提領詐得款項者，除被告外，至少
    尚有交付被告前開帳戶金融卡及收取被告所提領款項之其他
    人，則被告對於本件參與詐欺人數含其自身，已達三人以上
    之事實，主觀上已有認識，可堪認定。而被告本件雖無證據
    證明其直接參與對告訴人2人施用詐術，惟其可預見收取他
    人交付之帳戶金融卡，用以提領款項後交付第三人之行為，
    已可認識係詐欺犯罪所得，竟仍決意為之，而依本案詐欺者
    及同夥指示，在指定之時間、地點及提領指定之金額(詳附
    表二所載)，使遂行取得施詐取得之錢財，足徵被告係基於
    自己犯罪之意思，參與該上開詐欺者及同夥之分工，而與其
    他人互有犯意聯絡及行為分擔，縱被告未自始至終參與各階
    段之犯行，且並無證據足認被告與撥打電話詐騙告訴人2人
    之成員間有直接之犯意聯絡，然被告主觀上既對其所提領之
    金錢，為特定犯罪所得應有認識，揆諸上揭說明，仍無礙被
    告與詐欺者及同夥形成犯意聯絡，及行為分擔，自應就全部
    犯罪結果共同負責。
(四)按洗錢防制法於105年12月28日修正公布，並於106年6月28
    日生效施行。為澈底打擊洗錢犯罪，洗錢防制法第2條規定
    ：「本法所稱洗錢，指下列行為：一、意圖掩飾或隱匿特定
    犯罪所得來源，或使他人逃避刑事追訴，而移轉或變更特定
    犯罪所得。二、掩飾或隱匿特定犯罪所得之本質、來源、去
    向、所在、所有權、處分權或其他權益者。三、收受、持有
    或使用他人之特定犯罪所得。」已將洗錢行為之處置、分層
    化及整合等各階段，全部納為洗錢行為。所謂「處置」即同
    條第1款所定將犯罪所得直接予以處理之「移轉變更型」；
    「分層化」即同條第2款所定為使偵查機關難以追查金流狀
    況，以迂迴層轉、化整為零之分層化包裝方式，掩飾或隱匿
    特定犯罪所得之本質、來源、去向、所在、所有權、處分權
    或其他權益之「掩飾隱匿型」；「整合」即同條第3款所定
    收受、持有或使用他人犯罪所得，使該犯罪所得披上合法之
    外衣，俾回歸正常金融體系之「收受持有型」。可見洗錢防
    制法已將洗錢行為之本質定性為影響合法資本市場之金流秩
    序，並阻撓偵查作為。據上，詐欺者及同夥向被害人施用詐
    術後，為隱匿其詐欺所得財物之去向，而令被害人將其款項
    轉入其他人持有、使用之人頭帳戶，並由車手前往提領詐欺
    所得款項，檢察官如能證明該帳戶內之資金係本案詐欺之特
    定犯罪所得，而車手提領得手，自成立洗錢防制法第14條第
    1項之一般洗錢罪，最高法院110年度台上字第1797號判決意
    旨可參。查：被告所參與之三人以上共同對告訴人2人犯詐
    欺取財罪，為洗錢防制法第3條第1款所稱之特定犯罪，觀其
    犯罪手法，係先由其他人以如附表一各編號「詐欺時間及手
    段」欄所示時間、詐欺手法，向告訴人2人施用詐術，且指
    定告訴人2人將款項匯入如該附表編號「匯入帳戶」欄所示
    之人頭帳戶，並通知被告提領，被告再將提領款項，以不詳
    方式，轉交不詳之人，其等藉此迂迴層轉之方式取得犯罪所
    得，目的顯在製造金流斷點，以達隱匿、掩飾犯罪所得之去
    向、所在。而被告為具備通常智識程度及一般社會生活通常
    經驗之成年人，對於上情應可預見，竟仍執意參與，分擔實
    行上開提領詐騙款項後，以不詳方式轉交製造金流斷點，隱
    匿、掩飾犯罪所得之去向、所在，並非僅係取得犯罪所得，
    而有洗錢防制法第2條第2款之洗錢行為，自應論以同法第14
    條第1項之一般洗錢罪。　
(五)綜上所述，被告前開所辯，顯屬事後卸責之詞，不足採信。
    本件事證明確，被告犯行均洵堪認定，應均予依法論科。
二、論罪：　
(一)核被告就如附表一編號1、2所為，均係犯洗錢防制法第14條
    第1項之一般洗錢罪及刑法第339條之4第1項第2款之三人以
    上共同詐欺取財罪。
(二)被告與本案詐欺其他成年成員間就上開洗錢及三人以上共同
    詐欺取財犯行，分別有犯意聯絡及行為分擔，應皆論以共同
    正犯。
(三)被告先後多次提領告訴人2人分別匯入上開彰化銀行帳戶及
    臺灣銀行帳戶內款項之行為(詳附表二各編號所載)，分別侵
    害同一之法益，各行為之獨立性極為薄弱，依一般社會健全
    觀念，在時間差距上，難以強行分開，在刑法評價上，視為
    數個舉動之接續施行，合為包括之一行為予以評價，均屬接
    續犯，各僅論以一罪。
(四)又加重詐欺罪係侵害個人財產法益之犯罪，其罪數計算，以
    被害人數、被害次數之多寡，決定其犯罪之罪數；其次被告
    擔任提款車手之工作，係分工先由其他人詐騙告訴人2人，
    再由被告持提款卡後至自動櫃員機提領詐得款項，再將詐得
    款項以不詳方式轉交其他人，被告共同對告訴人2人實施詐
    騙，被告上開所犯三人以上共同詐欺取財、洗錢等行為間，
    分別具局部同一性，且被告為達不法取得告訴人2人財物之
    單一犯罪目的，即形式上獨立之行為，彼此之間具有全部或
    一部重疊關聯，依一般社會通念，認應評價為一行為，自應
    適用想像競合犯之規定論以一罪，是被告就附表一各編號所
    為，均係以一行為觸犯刑法第339條之4第1項第2款之三人以
    上共同詐欺取財罪及洗錢防制法第14條第1項之一般洗錢罪
    ，為想像競合犯，均依刑法第55條前段之規定，各從一重之
    三人以上共同犯詐欺取財罪處斷。
(五)被告所犯上開2罪，犯意各別，行為互殊，應予分論併罰。
(六)檢察官雖僅就被告三人以上共同詐欺取財部分之犯行提起公
    訴，然檢察官就犯罪事實一部起訴者，其效力及於全部，本
    件被告前揭洗錢部分之事實，與前揭論罪科刑之三人以上共
    同詐欺取財部分，分別具有想像競合犯之裁判上一罪之關係
    ，而為起訴效力所及，並經法院於審判期日當庭告知被告涉
    犯前開洗錢罪名後，使檢察官及被告、辯護人為辯論，法院
    自應併予審理。
(七)關於被告，擔任車手提領並交付附表二編號2所示之詐騙款
    項，是否涉犯組織犯罪防制條例第3條第1項後段之參與犯罪
    組織罪嫌部分，說明如下：
　⒈按本條例所稱犯罪組織，指三人以上，以實施強暴、脅迫、
    詐術、恐嚇為手段或最重本刑逾五年有期徒刑之刑之罪，所
    組成具有持續性或牟利性之有結構性組織。前項有結構性組
    織，指非為立即實施犯罪而隨意組成，不以具有名稱、規約
    、儀式、固定處所、成員持續參與或分工明確為必要，組織
    犯罪防制條例第2條定有明文。該詐欺集團以編寫話術誘騙
    不特定人而施用詐術，使不特定人陷於錯誤，依指示存匯款
    項，顯係具有持續性及牟利性之有結構性組織，自非隨意組
    成立即犯罪，顯係該當「三人以上，以實施詐術為手段，所
    組成具有持續性或牟利性之有結構性組織」無訛。然行為人
    對於其所參與之組織係有「持續性」、「牟利性」應有所認
    識，始得以參與犯罪組織罪相繩。
  ⒉被告係提領告訴人2人被騙本案詐欺詐欺所得，其知悉該次行
    為具有牟利性，固不待言。然被告對本件所犯係否認犯行，
    否認其為附表二各編號所示提領詐騙款項之人，而告訴人2
    人僅警詢時證述其等遭詐騙之相關情節，有各該警詢筆錄所
    載可查(見偵查45至49、64至66頁)，而依附表二各編號所示
    提領款項之情形，均發生於107年4月25日下午2時21分44秒
    起至同日下午3時52分40秒為止，扣掉同日上午8時47分提領
    25元，堪認是測試金融卡之行為，是被告提領詐騙款項之時
    間，前後未達2小時，非無可能是臨時被要求持金融卡前往
    提款，應係在告訴人2人款項匯入人頭帳戶有立即提領之需
    求，要求被告領款，就被告領款原因，不能排除於當日隨意
    加入實施犯罪，是被告有無參與「持續性」、「牟利性」之
    犯罪組織行為且主觀上有無認識即有所疑。又依卷內現有之
    證據，被告僅在107年4月25日下午2時21分至3時52分之間，
    前往附表二編號1至18所示領款告訴人2人之受騙款項，並無
    證據證明被告有繼續參與其他犯行，是被告前往提領詐騙款
    項之犯行僅有一日，僅屬短暫針對2次詐欺取財結果之實現
    組成，依其所為，縱認被告本身有本件提領詐騙款項之犯行
    ，並無證據證明被告主觀上有加入犯罪組織之認識且有參與
    犯罪組織行為，自難認被告所為該當組織犯罪防制條例第3
    條第1項後段之參與犯罪組織罪，此部分原判決未予審理之
    說明所持理由及論據，雖與本判決有所不同，但結論相同則
    屬一致，由本院即以補充說明即可。 
三、刑之加重事由：
　　依108年2月22日公布之司法院釋字第775號解釋文：「刑法
    第47條第1項規定：『受徒刑之執行完畢，或一部之執行而赦
    免後，5年以內故意再犯有期徒刑以上之罪者，為累犯，加
    重本刑至二分之一。』有關累犯加重本刑部分，不生違反憲
    法一行為不二罰原則之問題。惟其不分情節，基於累犯者有
    其特別惡性及對刑罰反應力薄弱等立法理由，一律加重最低
    本刑，於不符合刑法第59條所定要件之情形下，致生行為人
    所受之刑罰超過其所應負擔罪責之個案，其人身自由因此遭
    受過苛之侵害部分，對人民受憲法第8條保障之人身自由所
    為限制，不符憲法罪刑相當原則，牴觸憲法第23條比例原則
    。於此範圍內，有關機關應自本解釋公布之日起2年內，依
    本解釋意旨修正之。於修正前，為避免發生上述罪刑不相當
    之情形，法院就該個案應依本解釋意旨，裁量是否加重最低
    本刑。」是在該解釋文公布後，本院即應依此就個案裁量是
    否有依刑法第47條第1項規定加重最低本刑之必要。查本案
    被告前於103年間因犯竊盜罪，經原審法院以103年度審簡字
    第1705號判處有期徒刑6月確定，於104年11月30日執行完畢
    等情，有本院被告前案紀錄表1份在卷可按，其於受有期徒
    刑執行完畢5年內故意再犯本案最重本刑為有期徒刑以上之
    罪，符合刑法第47條第1項累犯之規定，審酌被告上述竊盜
    案件，甫於104年11月30日執行完畢，理應生警惕作用，期
    待其返回社會後能因此自我控管，惟被告竟未生警惕，復故
    意再犯本案三人以上共同詐欺取財等犯行，足見前罪之徒刑
    執行成效不彰，被告對刑罰之制約力顯然薄弱，暨權衡各罪
    之法律目的、罪刑相當原則及相關刑事政策，並依司法院釋
    字第775號解釋意旨為整體評價裁量後，尚不生被告以累犯
    所處之刑罰超過其所應負擔罪責，人身自由因此遭受過苛侵
    害之情形，爰就被告本件所犯，各依累犯規定加重其最低本
    刑。
四、駁回上訴之理由：
　  原審以被告有其事實欄一(如附表一編號1、2)所示之罪，犯
    罪事證明確，予以論處，並以行為人之責任為基礎，審酌被
    告正值壯年，不思循正當管道賺取所需，竟貪圖己利加入參
    與詐欺行為之分工，與其他詐欺者及同夥共同騙取告訴人李
    海明等人錢財，對於社會秩序危害非小等如事實欄所載之犯
    罪動機、目的及手段，兼衡其素行，有本院被告前案紀錄表
    可查，高職畢業之智識程度(自陳高職肄業與戶籍註記不符
    ，詳原審審訴卷第25頁)，未婚、經濟狀況勉持，兼衡被告
    於本案所扮演車手之角色及參與犯罪之程度及否認犯罪之犯
    後態度、且未能與告訴人李海明等人和解等一切情狀，均量
    處有期徒刑1年6月，並考量被告各次犯行均為參與同一詐欺
    者所為，犯罪類型之同質性甚高，行為態樣、手段亦屬近似
    ，責任非難重複之程度較高，定執行刑有期徒刑2年，經核
    其認事用法並無違誤，量刑亦稱妥適，應予維持。被告上訴
    本院猶執陳詞否認犯行，均不可採，已如上述，被告上訴為
    無理由，應予駁回。
五、沒收：
　　按犯罪所得之沒收或追徵，在於剝奪犯罪行為人之實際犯罪
    所得，使其不能坐享犯罪之成果，以杜絕犯罪誘因，性質上
    屬類似不當得利之衡平措施。苟無犯罪所得，或被告對於犯
    罪所得並無事實上之處分權限，即無利得剝奪之問題。至於
    有無犯罪所得、所得多寡，事實審法院應視具體個案之實際
    情形，綜合卷證資料及調查結果，依自由證明程序釋明其合
    理之依據而為認定。本案被告固有參與詐欺擔任車手提領詐
    得款項後，以不詳方法繳交上游，然遍查全卷，並無任何證
    據足證被告確已因而獲取金錢或其他不法利益，自難逕認其
    有何犯罪所得，當亦無從諭知沒收或追徵，附此敘明。原判
    決此部分認定與事證相符，其法則適用並無違誤，應即維持
    。　 
據上論斷，應依刑事訴訟法第368條，判決如主文。
本案經檢察官黃佳彥起公訴，檢察官劉成焜到庭執行職務。
中　　華　　民　　國　　111 　年　　8 　　月　　23　　日
                  刑事第十三庭  審判長法　官  洪于智
                                      法　官  黃玉婷
                                      法　官  黃惠敏
以上正本證明與原本無異。
如不服本判決，應於收受送達後20日內向本院提出上訴書狀，其
未敘述上訴之理由者並得於提起上訴後20日內向本院補提理由書
（均須按他造當事人之人數附繕本）「切勿逕送上級法院」。
                                      書記官  吳錫欽
中　　華　　民　　國　　111 　年　　8 　　月　　24　　日
附表一：
編號 告訴人 詐欺時間及方式 匯款時間 匯款金額（新臺幣） 匯入帳戶 1 李海明 詐欺者及同夥依序冒用中華電信人員、士林分局警員、士林地方檢察署檢察官名義，向李海明佯稱其積欠電信費用，且有人冒用其名義開立金融帳戶，該帳戶涉及刑案，須先匯款15萬元，之後逐日匯款30萬元云云，致李海明陷於錯誤，依指示匯款。 107年4月25日14時 15萬元 臺灣銀行帳戶000-000000000000號帳戶(理由欄載以臺灣銀行帳戶) 2 徐乾杰 詐欺者及同夥先與徐乾杰哥哥徐乾崇聯繫，自稱為徐乾崇軍中友人，向徐乾崇借款，致徐乾崇陷於錯誤轉告徐乾杰代為匯款，徐乾杰亦陷於錯誤，依指示匯款。 107年4月25日12時 18萬元 彰化商業銀行帳號000-00000000000000號帳戶(理由欄載以彰化銀行帳戶) 

附表二：
編號 時     間 地         點   帳   戶 金 額 （新臺幣） 1 上午8時47分 新北市○○區○○路0段00號統一超商明貴門市 臺灣銀行帳戶 25元 2 下午2時21分44秒 新北市○○區○○路00號泰山貴子路郵局 彰化銀行帳戶 20,005元 3 下午2時22分21秒 同上 同上 20,005元 4 下午2時22分57秒 同上 同上 20,005元 5 下午2時23分34秒 同上 同上 20,005元 6 下午2時26分10秒 新北市○○區○○路0段000號OK超商泰山貴賢門市 同上 20,005元 7 下午2時26分57秒 同上 同上 20,005元 8 下午2時27分47秒 同上 同上 20,005元 9 下午2時28分33秒 同上 同上 10,005元 10 下午3時41分18秒 新北市○○區○○路0段000號永豐銀行泰山分行 臺灣銀行帳戶 20,005元 11 下午3時42分15秒 同上 同上 20,005元 12 下午3時43分11秒 同上 同上 20,005元 13 下午3時44分08秒 同上 同上 20,005元 14 下午3時45分04秒 同上 同上 20,005元 15 下午3時47分31秒 新北市○○區○○路0段000號統一超商明泰門市 同上 20,005元 16 下午3時47分16秒 同上 同上 20,005元 17 下午3時48分59秒 同上 同上 5,005元 18 下午3時52分40秒 新北市○○區○○路0段000號全家超商泰山明豐門市 同上 5,005元 總計許智翔領得之詐欺款項扣除手續費後為30萬